【裁判字號】    97,聲,1653
【裁判日期】    971128
【裁判案由】    返還提存物
【裁判全文】
臺灣桃園地方法院民事裁定              97年度聲字第1653號
聲  請  人  甲○○原名張若玉.
相  對  人  乙○○
上列當事人間聲請返還提存物事件，本院裁定如下：
    主  文
聲請駁回。
聲請程序費用由聲請人負擔。
    理  由
一、聲請意旨略以：聲請人因與相對人間請求返還不當得利事件
    ，前經本院裁定准其供擔保後得為假扣押，嗣其依法向本院
    提存華南商業銀行中山分行1 年期無記名可轉讓定期存單面
    額新台幣100 萬元券1 張（存單號碼HB44533） 之擔保後，
    聲請本院對相對人財產實施假扣押執行在案。茲因兩造間之
    本案訴訟業經判決駁回確定，供擔保之原因消滅，聲請人亦
    已撤回前開假扣押執行聲請，且該執行標的業經本院91年度
    執字第6374號執行卷拍賣完畢，前開假扣押執行程序業已終
    結，嗣聲請人並以存證信函定20日以上之期間催告受擔保利
    益人即相對人行使權利而未行使，爰依民事訴訟法第104 條
    第1 項（第1 款、第3 款前段）規定，聲請裁定准予返還提
    存物，另聲請人持有之提存書因不慎遺失，請准依提存法施
    行細則第30條規定公告云云，並提出本院90年度訴字第1130
    號判決、89年度全七字第4185號假扣押裁定、89年度存字第
    2466號提存書、89年度執全字第2185號假扣押執行卷皮、撤
    回強制執行聲請狀、民國97年2 月27日台北北門郵局第1049
    號存證信函及收件回執、相對人戶籍謄本、聲請人身分證等
    影本各1 件為證。
二、按應供擔保之原因消滅，或訴訟終結後，供擔保人證明已定
    20日以上之期間，催告受擔保利益人行使權利而未行使者，
    法院應依供擔保人之聲請，以裁定命返還其保證書，民事訴
    訟法第104 條第1 項第1 款、第3 款前段定有明文。另依同
    法第106 條前段，前開規定，於其他依法令供訴訟上之擔保
    者準用之。又因假扣押所供擔保之提存物，乃為保障受擔保
    利益人可能因不當假扣押受有損害而設，換言之，該擔保係
    備供受擔保利益人因假扣押所受損害之賠償。所謂「應供擔
    保之原因消滅」，係指受擔保利益人無損害發生，或供擔保
    人本案勝訴確定或就所生損害已經賠償受擔保利益人而言（
    最高法院53年度台抗字第279 號判例意旨參照）。次按送達
    證書，應於作成後交收領人簽名、蓋章或按指印，為民事訴
    訟法第141 條第2 項所明定；又文書付與受僱人，依同法第
    137 條第1 項規定，亦有與交付本人生同一之效力。然應送
    達大廈內住戶之文書，倘僅經大廈管理員於送達證書上蓋大
    廈管理委員會圓戳代收，並未一併由該管理員以受僱人之身
    分簽名或蓋其私章，尚難認已交付受僱人，由其合法收受（
    司法院80年7 月3 日廳民一字第0621號函意旨參照）。
三、經查，本件依聲請意旨所述情形，兩造間之本案訴訟，聲請
    人既受全部敗訴之判決確定，聲請人復未證明相對人確無損
    害發生，或其已賠償相對人之損害，參酌前揭說明，尚難認
    聲請人應供擔保之原因已消滅。次查，聲請人主張其已於訴
    訟終結後，定20日以上之期間催告相對人行使權利而未行使
    等情，固據其提出上開存證信函及收件回執附卷可憑，惟該
    收件回執上，僅蓋有佳昌恒安社區管理委員會收發章，並無
    任何管理員之簽名或蓋章，亦無相對人收受送達之簽名或蓋
    章，揆諸上開說明，自難認聲請人已合法催告相對人行使權
    利。從而，本件聲請，顯與前揭法文所定要件不符，應予駁
    回。
四、至於聲請人主張其上開提存書因不慎遺失，請准依提存法施
    行細則第30條規定公告云云，自應由聲請人依提存法施行細
    則第30條規定，逕向提存所聲請，其向本院聲請，程序上顯
    有未合，亦應駁回，附此敘明。
五、依民事訴訟法第95條、第78條，裁定如主文。
中    華    民    國    97    年    11    月    28    日
                  民事第二庭  法  官  張金柱
如不服本裁定應於送達後10日內向本院提出抗告狀，並應繳納抗
告裁判費新台幣1,000 元。
以上正本證明與原本無異。
中    華    民    國    97    年    11    月    28    日
                              書記官  黃珮娟


司法院資訊處製作；財團法人民間司法改革基金會備份。
